臺灣高等法院刑事裁定
108年度聲字第3463號
聲明異議人  
即  受刑人  黃文燦



上列聲明異議人因違反槍砲彈藥刀械管制條例等案件，對於臺灣
新竹地方檢察署檢察官執行之指揮（執行指揮書：108年執典字
第3664號），聲明異議，及聲請發還扣押物，本院裁定如下：
    主  文
聲明異議及發還扣押物之聲請均駁回。
    理  由
一、本件聲明異議及聲請發還扣押物意旨均詳如聲明異議暨聲請
    狀所載（如附件）。
二、按受刑人或其法定代理人或配偶以檢察官執行之指揮為不當者，得向諭知該裁判之法院聲明異議，刑事訴訟法第484條定有明文，所稱「檢察官執行之指揮不當」，係指檢察官有積極執行指揮之違法及其執行方法有所不當等情形而言；判決確定後即生效力，檢察官如依確定判決內容為指揮執行，自難指檢察官執行之指揮為違法或其執行方法不當（最高法院100年度台抗字第936號裁定意旨參照），且刑罰之執行，由檢察官依指揮書附具之裁判書為之，刑事訴訟法第457條第1項、第458條亦規定明確。又對於已判決確定之各罪定應執行刑之裁定確定後，與確定判決有同等效力，是以受刑人如係對於因數罪併罰所定應執行刑裁定之指揮執行聲明異議，應向該為定執行刑裁判之法院為之（最高法院108年度台抗字第1121號裁定意旨參照）。
三、經查：
　㈠受刑人即聲明異議人（下稱異議人）甲○○前犯附表編號1至12
    所示各罪，經臺灣新竹地方法院以104年度原重訴字第3號判
    決判處罪刑，異議人上訴後，由本院於106年9月13日以106
    年度原上訴字第6號判決撤銷附表編號4、8、9所示之妨害自
    由部分，各改判如附表編號4、8、9所示之刑，其餘各編號
    部分則維持原第一審判決，並就附表編號1至4、6至8、11、
    12所示不得易科罰金之各罪（共9罪）所處之有期徒刑定應
    執行刑為有期徒刑19年，至附表編號5、9、10所示得易科罰
    金之各罪（共3罪）則定應執行刑為有期徒刑1年。其中附表
    編號9、10、11（即原第二審判決事實欄七、八）部分未據
    異議人上訴而確定，其餘部分異議人提起上訴後，附表編號
    5、6、7因屬不得上訴第三審之案件而經原第二審法院於106
    年11月6日裁定上訴駁回確定，另附表編號1至4、8、12部分
    則經最高法院於108年6月19日以107年度台上字第2303號判
    決駁回上訴確定等情，有上開判決書、裁定書各1份附卷可
    稽。
　㈡本案於最高法院判決前，前開先行確定如附表編號5至7、9至
    11所示6罪中，附表編號6、7、11所示不得易科罰金之罪經
    檢察官聲請本院以106年度聲字第3741號定應執行有期徒刑2
    年10月確定後，由臺灣高等檢察署（下稱高檢署）檢察官於
    107年8月20日以107年戒執更庚字第3號執行指揮書執行（刑
    期起算日為107年2月28日，執行期滿日為109年1月21日，羈
    押折抵484日），附表編號5、9、10所示得易科罰金之各罪
    則業經本院106年度原上訴字第6號判決定應執行刑為有期徒
    刑1年，此部分即由臺灣新竹地方檢察署（下稱新竹地檢署
    ）檢察官於107年8月24日以106年執續典字第7號之1執行指
    揮書執行（接續前揭107年戒執更庚字第3號指揮書執行，刑
    期起算日為109年1月22日，執行期滿日為110年1月21日），
    至其餘上訴第三審如附表編號1至4、8、12所示之各罪，經
    最高法院駁回上訴後，由新竹地檢署檢察官於108年9月25日
    以108年執典字第3664號執行指揮書執行（接續前揭106年執
    續典字第7號之1執行，刑期起算日為110年1月22日，執行期
    滿日為126年3月21日）等節，亦有上開執行指揮書各1份在
    卷可按。又檢察官所據以執行者既均係本院所定應執行刑之
    裁判，揆諸前揭說明，異議人對檢察官之指揮執行對本院聲
    明異議，本院自有管轄權。
　㈢惟依本院106年度原上訴字第6號判決主文欄第5項可知，就附
    表編號1至4、6至8、11、12所示不得易科罰金之各罪所處之
    有期徒刑（共9罪）係定應執行刑為有期徒刑19年，至附表
    編號5、9、10所示得易科罰金之各罪（共3罪）所處之有期
    徒刑則定應執行刑為有期徒刑1年，是若異議人未依刑法第5
    0條第2項規定請求檢察官聲請法院就前揭得易科罰金之罪與
    不得易科罰金之罪所處之有期徒刑定應執行刑，異議人本案
    所應執行之有期徒刑合計為20年（19+1=20），並非異議人
    於聲明異議狀內所稱如附表編號1至12罪總和為應執行有期
    徒刑19年云云，此部分異議人顯然對於本院106年度原上訴
    字第6號判決主文理解有誤甚明。
　㈣而本案既未經聲請就上開附表編號5、9、10所示得易科罰金
    之各罪與其他不得易科罰金之各罪所處之有期徒刑定應執行
    刑，則檢察官就此部分得易科罰金之各罪以106年執續典字
    第7號之1執行指揮書執行有期徒刑1年，即無違誤。又108年
    執典字第3664號執行指揮書乃係就附表編號1至4、6至8、11
    、12所示不得易科罰金之各罪有期徒刑部分所定之應執行刑
    （有期徒刑19年）執行，與上開附表編號5、9、10所示得易
    科罰金之各罪所定之應執行刑（有期徒刑1年）無關，是聲
    明異議意旨認108年執典字第3664號執行指揮書部分應扣除
    此部分106年執續典字第7號之1執行指揮書所執行之有期徒
    刑1年刑期，亦非可採。
　㈤至附表編號6、7、11所示不得易科罰金之3罪因先行確定，且
    經檢察官聲請本院以106年度聲字第3741號定應執行有期徒
    刑2年10月確定，遂經高檢署檢察官以107年戒執更庚字第3
    號執行指揮書執行（刑期起算日為107年2月28日，執行期滿
    日為109年1月21日，羈押折抵484日），嗣後附表編號1至4
    、8、12所示其餘不得易科罰金之各罪於108年6月19日經最
    高法院以107年度台上字第2303號判決駁回上訴而確定時，
    該107年戒執更庚字第3號執行指揮書部分即將執行完畢，是
    雖檢察官就此部分於108年9月25日以108年執典字第3664號
    執行指揮書執行時，必須依據確定判決即本院106年度原上
    訴字第6號判決之主文內容記載「應執行有期徒刑19年」，
    但於執行指揮書之「羈押及折抵日數」欄註明：「高檢署已
    執行2年10月應予扣除。（羈押日數已於高檢署執行部分折
    抵）」等語，顯已將重複執行之附表編號6、7、11即高檢署
    檢察官107年戒執更庚字第3號執行指揮書部分之有期徒刑2
    年10月部分扣除，此由108年執典字第3664號執行指揮書所
    載之刑期起算日為110年1月22日，執行期滿日為126年3月21
    日，實際上只執行有期徒刑16年2月並非有期徒刑19年，亦
    可知該執行指揮書並未重複執行，至為灼然。從而本案前揭
    106年執續典字第7號之1執行指揮書、107年戒執更庚字第3
    號執行指揮書、108年執典字第3664號執行指揮書合計之刑
    期仍為有期徒刑20年，絕非異議人所指其因前揭3份執行指
    揮書將受有共計22年10月刑期之不利益，是此部分之聲明異
    議意旨亦有誤會，並非可採。
　㈥雖聲明異議意旨認上開執行指揮書之記載「造成獄方人員登
    載受刑人之刑期有所錯誤，誤將高檢之『2年10月』指揮書及
    竹檢之『1年』刑期指揮書，合計3年10月之已執行之刑期再加
    入19年刑期，造成聲明異議人目前獄中累進處遇刑期達22年
    10月！已對受刑人每月分數有重大損害」等語，惟按刑之執
    行，本質上屬司法行政之一環，依刑事訴訟法第457條第1項
    前段規定，固由檢察官指揮之，但裁判之執行與監獄之行刑
    ，其概念並不相同，前者係指藉由國家之公權力而實現裁判
    內容之行為，其實現之方法，原則上係由檢察官指揮執行之
    ；而後者則指受判決人就所受之刑罰，進入監禁場所執行後
    ，經由監獄行刑之處遇、教化，以實現使其改悔向上，適於
    社會生活為目的。是受刑人入監服刑，有關其累進處遇之調
    查分類、編列級數、責任分數抵銷及如何依其級數按序漸進
    等行刑措施事項，悉應依行刑累進處遇條例及監獄行刑法等
    相關規定辦理，而屬監獄及法務部之職權，自不在檢察官執
    行指揮之範圍，即不得執為聲明異議之標的（最高法院104
    年度台抗字第553號裁定意旨參照）。本案在異議人未依刑
    法第50條第2項規定請求檢察官聲請法院就前揭附表編號5、
    9、10所示得易科罰金之罪與其他不得易科罰金之罪所處之
    有期徒刑定應執行刑之情況下，異議人本案所應執行之有期
    徒刑合計為20年，本案前揭106年執續典字第7號之1執行指
    揮書、107年戒執更庚字第3號執行指揮書（其中已折抵羈押
    日數）、108年執典字第3664號執行指揮書合計之刑期亦同
    為有期徒刑20年，於法並無不合，是檢察官關於刑之執行指
    揮並無不當或違法可言，業經本院論述如前，至於監獄人員
    關於刑期之計算有誤致影響異議人行刑累進處遇之成績分數
    ，並非檢察官之職權，異議人應依監獄行刑法等規定向監獄
    之監督機關或視察人員申訴，不能以此指摘檢察官執行指揮
    有何不當。
　㈦綜上所述，本案檢察官執行指揮或其執行方法並無不當或違
    法之處，本案受刑人之聲明異議為無理由，應予駁回。　
四、就受刑人聲請發還本案之扣押物部分，按執行裁判由為裁判法院之檢察官指揮之。但其性質應由法院或審判長、受命法官、受託法官指揮，或有特別規定者，不在此限，刑事訴訟法第457條第1項定有明文，故確定裁判之執行，本以檢察官指揮執行為原則，至所謂性質上應由法院或審判長、受命法官、受託法官指揮執行，或有特別規定者，係指該裁判乃法院在訴訟程序進行中所為，諸如羈押、具保、責付、扣押等處分，刑事訴訟法第470條第1項但書所定情形，以及少年法院或少年法庭法官就少年保護事件所為裁定之指揮執行即是。又案件既經判決確定，全案卷證已移由檢察官依法執行，則其扣押物是否有留存必要，自應由執行檢察官依個案具體情形，予以審酌（最高法院97年度台抗字第12號裁定意旨參照）。是法院審理案件時，扣押物有無繼續扣押必要，雖應由審理法院依案件發展、事實調查，予以斟酌，然案件如未繫屬法院，或已脫離法院繫屬，扣押物有無留存之必要，是否發還，應由執行檢察官依個案具體情形，予以斟酌，裁判一經確定，即脫離繫屬，法院因無訴訟關係存在，原則上即不得加以裁判。準此，本案既於108年6月19日經最高法院駁回上訴而全案確定，即已脫離法院繫屬，全案卷證並已送檢察官執行，是關於本案扣押物發還事宜，本院即無從辦理，異議人應向執行檢察官聲請發還，其逕向本院聲請發還扣押物，於法未合，不能准許，應予駁回。
五、依刑事訴訟法第486條、第220條，裁定如主文。
中　　華　　民　　國　　109 　年　　3 　　月　　31　　日
                  刑事第二十庭  審判長法　官  王復生
                                      法　官  陳春秋
                                      法　官  張紹省
以上正本證明與原本無異。
如不服本裁定，應於收受送達後五日內向本院提出再抗告狀。
                                      書記官  莫佳樺
中　　華　　民　　國　　109 　年　　4 　　月　　1 　　日
附表：
編           號  1 2 3 罪           名  販賣槍枝 販賣槍枝 販賣槍枝 原判決犯罪事實欄  事實欄二 事實欄三 事實欄四 宣     告     刑  有期徒刑8年 有期徒刑9年 有期徒刑7年6月  最  後  事實審 法    院    臺灣高等法院    臺灣高等法院    臺灣高等法院  案    號 106年度原上訴字第6號 106年度原上訴字第6號 106年度原上訴字第6號  判決日期    106年9月13日    106年9月13日    106年9月13日 上訴情形  上訴 上訴 上訴  確  定   判  決 法    院      最高法院      最高法院      最高法院  案    號 107年度台上字第2303號 107年度台上字第2303號 107年度台上字第2303號  判決確定日期    108年6月19日    108年6月19日    108年6月19日 是否為得易科罰金、易服社會勞動之案件          否         否         否   備        註  臺灣高等法院106年度原上訴字第6號（編號1、2、3、4、6、7、8、11、12定應執行有期徒刑19年）    

編           號  4 5 6 罪           名       妨害自由        傷害       傷害 原判決犯罪事實欄  事實欄五 事實欄五 事實欄六 宣     告     刑     有期徒刑9月     有期徒刑4月    有期徒刑7月  最  後  事實審 法    院    臺灣高等法院    臺灣高等法院    臺灣高等法院  案    號 106年度原上訴字第6號 106年度原上訴字第6號 106年度原上訴字第6號  判決日期    106年9月13日    106年9月13日    106年9月13日 上訴情形  上訴 上訴，不得上訴第三審案件而經駁回。 上訴，不得上訴第三審案件而經駁回。  確  定   判  決 法    院      最高法院    臺灣高等法院    臺灣高等法院  案    號 107年度台上字第2303號 106年度原上訴字第6號 106年度原上訴字第6號  判決確定日期     108年6月19日     106年9月13日    106年9月13日 是否為得易科罰金、易服社會勞動之案件          否         是         否   備        註  臺灣高等法院106年度原上訴字第6號（編號1、2、3、4、6、7、8、11、12定應執行有期徒刑19年） 臺灣高等法院106年度原上訴字第6號（編號5、9、10定應執行有期徒刑1年） 臺灣高等法院106年度原上訴字第6號（編號1、2、3、4、6、7、8、11、12定應執行有期徒刑19年），已扣除臺灣高等法院106年度聲字第3741號（編號6、7、11定應執行有期徒刑2年10月）      

編           號  7 8 9 罪           名     恐嚇取財未遂      妨害自由      妨害自由 原判決犯罪事實欄  事實欄六 事實欄六 事實欄七 宣     告     刑      有期徒刑7月     有期徒刑7月     有期徒刑6月  最  後  事實審 法    院    臺灣高等法院    臺灣高等法院    臺灣高等法院  案    號 106年度原上訴字第6號 106年度原上訴字第6號 106年度原上訴字第6號  判決日期    106年9月13日    106年9月13日    106年9月13日 上訴情形  上訴，不得上訴第三審案件而經駁回。 上訴 未上訴而確定  確  定   判  決 法    院    臺灣高等法院      最高法院    臺灣高等法院  案    號 106年度原上訴字第6號 107年度台上字第2303號 106年度原上訴字第6號  判決確定日期    106年9月13日    108年6月19日   106年10月12日 是否為得易科罰金、易服社會勞動之案件          否         否         是   備        註  臺灣高等法院106年度原上訴字第6號（編號1、2、3、4、6、7、8、11、12定應執行有期徒刑19年），已扣除臺灣高等法院106年度聲字第3741號（編號6、7、11定應執行有期徒刑2年10月） 臺灣高等法院106年度原上訴字第6號（編號1、2、3、4、6、7、8、11、12定應執行有期徒刑19年） 臺灣高等法院106年度原上訴字第6號（編號5、9、10定應執行有期徒刑1年）      

編           號  10 11 12 罪           名         傷害 毒品危害防制條例 持有改造手槍 原判決犯罪事實欄  事實欄七 事實欄八 事實欄十 宣     告     刑      有期徒刑6月     有期徒刑2年    有期徒刑5年  最  後  事實審 法    院    臺灣高等法院    臺灣高等法院    臺灣高等法院  案    號 106年度原上訴字第6號 106年度原上訴字第6號 106年度原上訴字第6號  判決日期    106年9月13日    106年9月13日    106年9月13日 上訴情形  未上訴而確定 未上訴而確定 上訴  確  定   判  決 法    院    臺灣高等法院    臺灣高等法院      最高法院  案    號 106年度原上訴字第6號 106年度原上訴字第6號 107年度台上字第2303號  判決確定日期    106年9月13日    106年10月12日    108年6月19日 是否為得易科罰金、易服社會勞動之案件          是         否         否   備        註  臺灣高等法院106年度原上訴字第6號（編號5、9、10定應執行有期徒刑1年） 臺灣高等法院106年度原上訴字第6號（編號1、2、3、4、6、7、8、11、12定應執行有期徒刑19年），已扣除臺灣高等法院106年度聲字第3741號（編號6、7、11定應執行有期徒刑2年10月） 臺灣高等法院106年度原上訴字第6號（編號1、2、3、4、6、7、8、11、12定應執行有期徒刑19年）